【裁判字號】    97,易,621
【裁判日期】    970416
【裁判案由】    偽造文書
【裁判全文】
臺灣板橋地方法院刑事判決               97年度易字第621號
公  訴  人  臺灣板橋地方法院檢察署檢察官
被      告  甲○○
                    現於臺灣臺北監獄臺北分監執行中
上列被告因偽造文書案件，經檢察官提起公訴（97年度偵緝字第
2883號），因被告於準備程序中就被訴事實為有罪之陳述，經告
知被告簡式審判程序之旨，並聽取當事人之意見後，本院裁定進
行簡式審判程序，並判決如下：
    主  文
甲○○偽造署押，足以生損害於公眾及他人，處有期徒刑肆月，
如易科罰金，以銀元參佰元折算壹日，減為有期徒刑貳月，如易
科罰金，以銀元參佰元折算壹日。
如附表所示偽造之「張名志」署押均沒收。
    事實及理由
一、本件犯罪事實及證據，均引用如附件起訴書之記載。
二、被告行為後，刑法業於94年2 月2 日經總統以華總一義字第
    09400014901 號令修正公布，並於95年7 月1 日施行。按行
    為後法律有變更者，適用行為時之法律，但行為後之法律有
    利於行為人者，適用最有利於行為人之法律，修正後刑法第
    2 條第1 項定有明文。此條規定係規範行為後法律變更所生
    新舊法律比較適用之準據法，本身尚無新舊法比較之問題，
    於新法施行後，應一律適用新法第2 條第1 項之規定，為「
    從舊從輕」之比較（最高法院95年5 月23日95年度第8 次刑
    庭會議決議參照）。再者，舊刑法第41條第1 項前段規定：
    「犯最重本刑為5 年以下有期徒刑以下之刑之罪，而受6 個
    月以下有期徒刑或拘役之宣告，因身體、教育、職業、家庭
    之關係或其他正當事由，執行顯有困難者，得以1 元以上3
    元以下折算1 日，易科罰金」，而被告行為時之易科罰金折
    算標準，依95年7 月1 日修正條文施行前罰金罰鍰提高標準
    條例第2 條前段之規定（該條業經總統於95年5 月17日公布
    刪除，並自95年7 月1 日失效），就其原定數額提高為100
    倍折算1 日，則被告行為時之易科罰金折算標準，應以銀元
    100 元至300 元折算1 日，經折算為新臺幣後，係以新臺幣
    300 元至900 元折算為1 日；惟新刑法第41條第1 項前段則
    規定：「犯最重本刑為5 年以下有期徒刑以下之刑之罪，而
    受6 個月以下有期徒刑或拘役之宣告者，得以新臺幣1,000
    元、2,000 元或3,000 元折算1 日，易科罰金」，則比較修
    正前後之易科罰金折算標準，應以舊刑法第41條第1 項前段
    規定較有利於被告，合先指明。
三、核被告所為，係犯刑法第217 條第1 項之偽造署押罪。而偽
    簽他人姓名並按指印，該指印同為代表該被冒用者之姓名，
    作用及效力與署押無異，亦屬署押之一種；另被告冒名應訊
    ，主觀上當然有自始至終在同一刑事案件各階段中偽造署押
    之意思，因此各個舉動不過為犯罪行為之一部，是同一刑事
    案件中之數偽造署押行為可視為一刑事訴訟程序之數個階段
    ，不過係行為接續而完成整個犯罪，顯係基於單一犯意接續
    所為，侵害單一法益，應包括於一行為予以評價，為接續犯
    ，論以一罪。爰審酌被告冒用他人之名義應訊，影響司法機
    關之調查及他人權益，暨被告犯罪動機、目的、手段、犯罪
    後坦承犯行等一切情狀，量處如主文所示之刑，並適用修正
    前刑法第41條第1 項前段規定，諭知其易科罰金之折算標準
    。再被告犯罪時間係在96年4 月24日以前，合於中華民國96
    年罪犯減刑條例所定得予減刑之規定，依法應予裁判時減其
    宣告刑2 分之1 ，併依上述宣告刑所適用易科罰金之折算標
    準即修正前刑法第41條第1 項前段之規定，諭知減刑後易科
    罰金之折算標準。又如附表所示偽造之「張名志」之署押（
    含簽名及指印），均係偽造之署押，不問屬於被告與否，均
    應依刑法第219 條之規定宣告沒收。
據上論斷，應依刑事訴訟法273 條之1 第1 項、第299 條第1 項
前段、第310 條之2 、第454 條第2 項，刑法第2 條第1 項前段
、第11條前段、第217 條第1 項、第219 條，修正前刑法第41條
第1 項前段，廢止前罰金罰鍰提高標準條例第2 條前段，中華民
國96年罪犯減刑條例第2 條第1 項、第7 條判決如主文。
本案經檢察官楊展庚到庭執行職務。
中    華    民    國    97    年    4     月    16    日
                  刑事第六庭    法  官    古秋菊
以上正本證明與原本無異。
如不服本判決，應於判決送達後10日內敘明上訴理由，向本院提
出上訴狀。
                                書記官    陳永訓
中    華    民    國    97    年    4     月    16    日
附錄本案論罪科刑法條全文：
刑法第 217 條第 1 項：偽造印章、印文或署押，足以生損害於
公眾或他人者，處 3 年以下有期徒刑。
附表：
┌──┬───────────────┬──────────┬────────┐
│編號│偽造「張名志」署押所在之文件處│偽造「張名志」署押數│卷     附     處│
├──┼───────────────┼──────────┼────────┤
│ 1  │臺南縣警察局歸仁分局95年5月3日│簽名10枚、捺指印29枚│臺南縣警察局歸仁│
│    │、5月4日調查筆錄、筆錄紙張騎縫│                    │分局刑案偵查卷宗│
│    │處                            │                    │編號第13至20頁  │
├──┼───────────────┼──────────┼────────┤
│ 2  │臺南縣警察局歸仁分局扣押物品目│簽名1枚、捺指印1枚  │同上卷編號第33之│
│    │錄表之「被扣押人」欄          │                    │1頁             │
├──┼───────────────┼──────────┼────────┤
│ 3  │偽造之信用卡簽帳單「持卡人簽名│簽名1枚、捺指印2枚  │同上卷編號第36頁│
│    │」欄及空白處                  │                    │                │
├──┼───────────────┼──────────┼────────┤
│ 4  │臺南縣警察局歸仁分局法定障礙事│簽名3枚、捺指印3枚  │同上卷編號第38頁│
│    │由舉證報告書之「簽名捺印」欄  │                    │                │
├──┼───────────────┼──────────┼────────┤
│ 5  │現行犯拘捕（逮捕）現場告知書之│簽名1枚、捺指印1枚  │同上卷編號第39頁│
│    │「被拘捕人」欄                │                    │                │
├──┼───────────────┼──────────┼────────┤
│ 6  │臺南縣警察局歸仁分局通知之「被│簽名2枚、捺指印2枚  │同上卷編號第41、│
│    │通知人簽名捺印」欄            │                    │42頁            │
├──┼───────────────┼──────────┼────────┤
│ 7  │臺南縣警察局歸仁分局仁德所解送│簽名1枚、捺指印1枚  │同上卷編號第46頁│
│    │嫌疑人健康狀況調查表之「簽名」│                    │                │
│    │欄                            │                    │                │
├──┼───────────────┼──────────┼────────┤
│ 8  │口卡片                        │簽名1枚、捺指印1枚  │同上卷編號第49頁│
├──┼───────────────┼──────────┼────────┤
│ 9  │95年5月4日於臺南縣警察局歸仁分│捺指印20枚          │臺南地檢署95年度│
│    │局製作標示身分為「張名志」（單│                    │偵字第7778號偵查│
│    │位代碼3588號）之指紋卡片      │                    │卷宗第8頁       │
├──┼───────────────┼──────────┼────────┤
│10  │臺南地檢署95年5月4日訊問筆錄之│簽名1枚             │同上卷第15頁    │
│    │「受訊問人」欄                │                    │                │
├──┼───────────────┼──────────┼────────┤
│11  │證人結文之「證人」欄          │簽名1枚             │同上卷第16頁    │
└──┴───────────────┴──────────┴────────┘


司法院資訊處製作；財團法人民間司法改革基金會備份。
